臺灣高雄地方法院刑事判決　　　　　　　 94年度易字第303號
公　訴　人　臺灣高雄地方法院檢察署檢察官
被　　　告　戊○○
　　　　　　乙○○○
上列被告等因藏匿人犯等案件，經檢察官聲請以簡易判決處刑（
93年度偵字第22668號），本院依通常程序審理判決如下：
    主  文
戊○○服用酒類，不能安全駕駛動力交通工具而駕駛，處有期徒
刑參月，如易科罰金，以參佰元折算壹日；又因過失傷害人，處
有期徒刑肆月，如易科罰金，以參佰元折算壹日。應執行有期徒
刑陸月，如易科罰金，以參佰元折算壹日。
乙○○○部分免訴。
    事  實
一、戊○○明知未考領有重型機車駕駛執照，不得騎乘重型機車
    ，其亦明知飲酒後已不能安全駕駛動力交通工具時，即不得
    駕車，竟仍於民國93年9 月17日晚間，與乙○○○在高雄縣
    林園鄉○○路252 巷15弄4 號戊○○之住處及高雄縣林園鄉
    ○○路上某小吃店內等處飲用米酒、藥酒、啤酒等酒類，其
    在服用酒類後已達不能安全駕駛動力交通工具之狀況下，猶
    騎乘乙○○○所有車牌號碼IBG-627 號重型機車搭載乙○○○，沿高雄縣林園鄉○○○路由東向西方向行駛，欲返回戊○○之住處，於同日晚間11時10分許，途經該路373 巷時，
    本應注意酒醉後即不得騎乘機車及汽車行駛時，駕駛人應注
    意車前狀況，並隨時採取必要之安全措施，以避免道路交通
    事故之發生，而依當時天候晴，夜間有照明，視距良好，柏
    油路面乾燥，亦無其他障礙物，且依其智識、能力亦無不能
    注意之情事，詎仍於酒醉操控能力遲緩狀態下在該路蛇行騎
    乘機車，疏未注意對向在前行走之路人丁○○（聲請簡易判
    決處刑書誤載為蔣嘉佑），致其所騎乘之機車車頭撞及丁○○，使丁○○受有右脛骨骨折、右腰部及右肘擦傷之傷害，
    戊○○亦醉倒在地不醒人事，乙○○○見狀即將戊○○叫醒
    並騎乘上開機車搭載戊○○離開現場（其所犯公共危險部分
    業經本院另案判處有期徒刑3 月確定）。嗣經警依同行之丁○○同學甲○○所提供之車號查獲乙○○○，再循線查獲戊○○始查知上情。
二、案經丁○○訴由高雄縣政府警察局林園分局報請臺灣高雄地
    方法院檢察署檢察官聲請簡易判決處刑。
    理  由
壹、被告戊○○部分：
  一、訊據被告戊○○固坦承有於上開時、地喝酒之事實，惟矢
      口否認有何公共危險及過失傷害之犯行，辯稱：當時機車
      是乙○○○騎的，不是伊騎的云云。然查：
    (一)肇事當時確係被告戊○○騎乘車牌號碼IBG-627 號重型機
      車搭載乙○○○撞及行走在路上之丁○○乙節，業據證人
      丁○○、甲○○於本院審理時證述，並當庭指認明確（見
      本院卷第85頁、第86頁、第91頁），且證人即同案被告乙○○○於本院審理時亦證稱：9 月17日晚上從小吃部要回
      戊○○住處，戊○○拿伊的鑰匙騎車，伊就讓戊○○騎，
      騎了幾分鐘就擦撞到丁○○，伊有問丁○○有沒有怎麼樣
      ，丁○○沒有講話，伊以為沒有怎麼樣就先把戊○○載回
      家了等語（見本院卷第58頁），顯見肇事當時機車確係被
      告戊○○所騎乘無訛，被告戊○○所辯肇事當時機車非伊
      所騎乘云云，不足採信。
    (二)又證人丁○○於本院審理時證稱：在100 公尺遠的地方看
      見對方騎乘機車過來，不太穩有點蛇行的感覺，撞到後戊○○昏倒在地等語（見本院卷第84頁、第85頁），證人甲○○於本院審理時亦證稱：當時伊跟同學要走回宿舍，看
      到1 台機車騎過來，車速很快，有點蛇行，我們不知如何
      閃躲，下一秒鐘就看到丁○○被撞，撞到後騎機車的人就
      倒在地上睡等語（見本院卷第90頁），而細繹卷附警製之
      道路交通事故現場圖及現場照片所示（見警卷第17頁、第
      20頁），本件車禍之路段為3.5 公尺寬之道路，並非狹窄
      之道路，二車尚能正常之交會；且參以被告戊○○於偵查
      中供稱：93年9 月17日下午，乙○○○到伊住處，伊和乙○○○在家中喝1 、2 瓶米酒及2 瓶保力達藥酒，之後乙○○○又帶伊去溪州路小吃店喝啤酒，二人共喝了6 瓶啤
      酒等語（見偵查卷第18頁），則從被告戊○○於長時間喝
      酒後，在尚非狹窄之道路上蛇行騎乘機車撞及行走在路上
      之告訴人丁○○，而肇事後又昏倒在地等情以觀，足見被
      告戊○○騎乘機車時，已無法控制速度及安全距離，致撞
      及告訴人，且戊○○於本院審理時供稱：不清楚車禍當時
      騎機車之人，不是乙○○○就是伊，不知道發生車禍，是
      乙○○○載伊回家後，才跟伊說撞到人知不知道，伊說撞
      到人應該留在現場為何把伊載回家，之後伊有叫乙○○○
      載伊回到現場，但現場沒有半個人等語（見本院卷第93頁
      、第97頁、第98頁），益徵被告肇事當時已達不能安全駕
      駛交通工具之程度。雖被告戊○○肇事後未經測得其酒精
      濃度，但綜合上開客觀事實以觀，應認被告戊○○顯已因
      飲酒而不能安全駕駛動力交通工具無疑。
    (三)按未領有汽車駕駛執照不得駕駛汽車，道路交通管理處罰
      條例第21條第1 項第1 款定有明文；又汽車行駛時，駕駛
      人應注意車前狀況，並隨時採取必要之安全措施，道路交
      通安全規則第94條第3 項亦定有明文。雖被告戊○○未考
      領有重型機車駕駛執照（見道路交通事故調查報告表所載
      ），然上開規定被告戊○○自應知悉甚詳，且為其駕車時
      所注意並確實遵守，況依當時天候晴，夜間有照明，視距
      良好，柏油路面乾燥，亦無其他障礙物等情，有警製之道
      路交通事故調查報告表可憑，且依被告戊○○智識、能力
      亦無不能注意之情事，竟於酒醉狀態下，猶仍貿然騎乘機
      車疏未注意車前行走在路上之告訴人，致車頭撞及告訴人
      ，是被告戊○○只要稍加注意，理應有足夠的時間採取適
      當、安全之措施，以避免車禍之發生，詎因酒醉駕車疏未
      注意車前狀況而肇事，其駕駛行為有過失，灼然至明。另
      告訴人確因本件車禍受有右脛骨骨折、右腰部及右肘擦傷
      之傷害，有長庚紀念醫院93年9 月18日診斷證明書1 紙在
      卷可稽（見警卷第26頁），是被告戊○○之過失犯行與告
      訴人之傷害間，顯有相當因果關係。本件事證明確，被告
      戊○○過失致人受傷之犯行，洵堪認定。
  二、核被告戊○○所為，係犯刑法第185 條之3 之服用酒類不
      能安全駕駛動力交通工具而駕駛罪及同法第284 條第1 項
      前段之過失傷害罪。被告戊○○所犯上開2罪，犯意各別
      ，行為互殊，應予分論併罰。又被告為汽車駕駛人，無駕
      駛執照且酒醉駕車，因而致人受傷，依法應負刑事責任，
      應依道路交通管理處罰條例第86條第1項之規定，就所犯
      過失傷害犯行部分，加重其刑。爰審酌被告明知飲用酒後
      對於發生道路交通事故之機率，較未飲酒者為高，而仍駕
      駛車輛，不啻對他人已產生立即侵害之高度危險性，亦自
      陷於危險狀態中，嚴重侵害道路交通往來安全，且疏未注
      意採取必要之安全措施，致撞及告訴人而肇事，致使告訴
      人受有傷害，惡性非輕，且犯後猶否認犯行，不知悔改，
      而迄今尚未與告訴人達成和解，賠償告訴人所受之損害，
      及告訴人所受之傷勢等一切情狀，分別量處如主文所示之
      刑，均諭知易科罰金之折算之標準，並定其應執行之刑及
      諭知如易科罰金之折算標準，以資懲儆。
貳、被告乙○○○部分：
  一、聲請簡易判決處刑意旨略以：被告乙○○○於93年9 月17
      日晚間11時10分許，搭乘同案被告戊○○所騎乘之上開機
      車，見戊○○肇事後醉倒在地不醒人事，為求脫免戊○○
      所涉公共危險及過失傷害之罪責，竟意圖使戊○○隱避，
      即騎乘上開機車附載戊○○離開現場，因認被告乙○○○
      涉犯刑法第164 條第1 項之藏匿人犯罪嫌。
  二、按案件曾經判決確定者，應為免訴之判決，此項原則關於
      實質上一罪或裁判上一罪，均有其適用。想像競合犯係裁
      判上一罪，其一部分犯罪事實曾經判決確定者，其效力當
      然及於全部，故檢察官復將其他部分重行起訴，亦應諭知
      免訴之判決（最高法院49年台非字第20號判例參照）。
  三、經查，被告乙○○○酒後騎乘機車將同案被告戊○○載離
      現場，其所涉犯刑法第185 條之3 之服用酒類不能安全駕
      駛動力交通工具而駕駛罪嫌部分，業經本院於93年11月30
      日以93年度交簡字第3061號判處有期徒刑3 月確定，並於
      94年6 月8 日執行完畢在案，有上開刑事判決書、臺灣高
      等法院被告前案紀錄表各1 份紙在卷可稽。上開93年度交
      簡字第3061號刑事判決所指之被告公共危險之犯行，與本
      件檢察官所指之犯罪事實，顯係一行為觸犯二罪名，乃想
      像競合犯，為裁判上一罪關係，依審判不可分原則，93年
      度交簡字第3061號刑事判決之效力，應及於本件犯罪事實
      ，揆諸前揭說明，自應為免訴之諭知。
據上論斷，應依刑事訴訟法第452 條、第299 條第1 項前段、第
302 條第1 款，道路交通管理處罰條例第86條第1 項，刑法第18
5 條之3 、第284 條第1 項前段、第41條第1 項前段、第51條第
5 款，罰金罰鍰提高標準條例第1 條前段、第2 條，判決如主文
。
本案經檢察官丙○○到庭執行職務。
中　　華　　民　　國　　94　　年　　7 　　月　　12　　日
                  刑事第三庭審判長法  官    黃建榮
                                  法  官    陳威龍
                                  法  官    陳玉聰
以上正本證明與原本無異。
如不服本判決，應於判決送達後10日內，向本院提出上訴狀。
中　　華　　民　　國　　94　　年　　7 　　月　　13　　日
                                  書記官    鄭淑臻
附錄本判決論罪科刑法條全文：
刑法第185條之3
服用毒品、麻醉藥品、酒類或其他相類之物，不能安全駕駛動力
交通工具而駕駛者，處1 年以下有期徒刑、拘役或3 萬元以下罰
金。
刑法第284條第1項前段
因過失傷害人者，處6 月以下有期徒刑、拘役或5 百元以下罰金
。
